臺灣臺中地方法院刑事判決　　　　　　　96年度易字第5782號
公　訴　人　臺灣臺中地方法院檢察署檢察官
被　　　告　乙○○
　　　　　　甲○○
上列被告因竊盜案件，經檢察官提起公訴（96年度偵字第22938
號），本院判決如下：
    主  文
乙○○共同竊盜，處有期徒刑肆月，如易科罰金，以新臺幣壹仟
元折算壹日，減為有期徒刑貳月，如易科罰金，以新臺幣壹仟元
折算壹日。
甲○○共同竊盜，處有期徒刑月，如易科罰金，以新臺幣壹仟
元折算壹日，減為有期徒刑壹月又拾伍日，如易科罰金，以新臺
幣壹仟元折算壹日。
    事  實
一、乙○○與甲○○共同基於意圖為自己不法所有之犯意聯絡，
    於民國96年4月23日上午10時許，以向丁○○購買醃製品為
    由，進入臺中縣豐原市○○路566巷187弄8之13號丁○○住
    處，趁丁○○年老精神不濟，疏於注意之際，由甲○○、乙○○共同徒手竊取丁○○住處內之大彌勒佛像1尊、汽車濃
    縮洗潔精1瓶、玻璃亮潔劑1瓶、廁所強效清潔劑1瓶、皮革
    保養乳2瓶、防曬乳1瓶、高纖錠2瓶、甲殼纖維素1瓶、瓜拉
    納豆1瓶、深海魚油膠囊1瓶、草維錠1瓶、細喜錠2瓶、兒童
    維生素嚼片1瓶、當歸食物錠1瓶、速溶茶飲2瓶、MP31個及A
    SUS牌、M303I型行動電話1支等物。得手後，旋即逃逸。嗣
    經丁○○發現報警循線查獲。
二、案經丁○○訴請臺中縣警察局豐原分局報告臺灣臺中地方法
    院檢察署檢察官偵查起訴。
    理  由
壹、證據能力部分：
    被告以外之人於審判外之言詞或書面陳述，除法律有規定者
    外，不得作為證據，刑事訴訟法第159條第1項固定有明文。
    惟被告以外之人於審判外之陳述，雖不符同法第159 條之1
    至之4規定，而經當事人於審判程序同意作為證據，法院審
    酌該言詞陳述或書面陳述作成時之情況，認為適當者，亦得
    為證據。又當事人、代理人或辯護人於法院調查證據時，知
    有第159條第1項不得為證據之情形，而未於言詞辯論終結前
    聲明異議者，視為有前項之同意，此據同法第159條之5規定
    甚明。查證人丁○○、楊振孟、詹秋蘭、林宸諒於警詢、檢
    察事務官之陳述，員警報告書及贓物認領保管單等，固屬被
    告以外之人於審判外之陳述，然被告已陳明就此證據能力問
    題無意見（見本院卷第13頁），且本院認為以之作為本案之
    證據核屬適當，是依刑事訴訟法第159條之5第1項之規定，
    自得為證據。
貳、犯罪事實所憑之證據及理由：
一、訊據被告乙○○、甲○○矢口否認上揭犯行，被告乙○○辯
    稱：伊載伊老婆甲○○想要去找手工來做，碰到丁○○，問
    要不要買竹筍，伊太太甲○○就向丁○○買竹筍，後來丁○○問說要不要去她家買梅子，伊太太有進去，但是伊沒有進
    去，因為伊感冒很累而在車上休息，後來發生什麼事伊都不
    知道，回家後，伊太太說那些東西是安麗的產品，是丁○○
    要伊太太幫忙賣的，伊太太說就幫忙他們賣看看，幾天後都
    沒有人要買，伊就與伊太太及另外兩個朋友一起拿回去要還
    丁○○，大彌勒佛像是丁○○說要給伊小孩玩，小孩就把它
    搬到車上去伊與甲○○都不知道云云。被告甲○○則辯稱：
    伊有向丁○○買竹筍，後來阿婆又叫伊買梅子，伊先生沒有
    進去，當日伊與大女兒林芸美一起進入丁○○家裡，彌勒佛
    、手機是丁○○拿給伊女兒的，是伊女兒搬到車上去的，直
    銷產品是丁○○請伊幫忙賣的云云。惟查：
  (一)上開丁○○住處內之大彌勒佛像1尊、汽車濃縮洗潔精1瓶、
    玻璃亮潔劑1瓶、廁所強效清潔劑1瓶、皮革保養乳2瓶、防
    曬乳1瓶、高纖錠2瓶、甲殼纖維素1瓶、瓜拉納豆1瓶、深海
    魚油膠囊1瓶、草維錠1瓶、細喜錠2瓶、兒童維生素嚼片1瓶
    、當歸食物錠1瓶、速溶茶飲2瓶等物，為被告取走後，經丁○○報警後，再由被告2人將上開物品送回，返還丁○○之
    孫楊振孟收受之事實，為被告乙○○、甲○○2人自白在卷
    ，核與證人楊振孟於警詢中證述甚詳，並有贓物認領保管單
    1份附卷可稽（見警卷第16至17、31頁）。另上開丁○○住
    處內之ASUS牌、M303I型行動電話1支（為楊振孟所有）為被
    告取走後，未返還丁○○之事實，亦據被告2人自白在卷（
    見本院卷第12至13頁）。再被告2人雖於本院審理時否認取
    得楊振孟所有之MP31個，然被告甲○○於警詢中供稱：「（
    你於96年4月23日，由臺中縣豐原市○○路566巷187弄8之13
    號帶東西回家時，你有無發現行動電話等物品？）有發現手
    機、MP3、佛像等放置在汽車後座。」等語（見警卷第10頁
    ），核與證人楊振孟證述失竊物品情節相符，足認被告甲○○此部分之自白與事實相符，應堪採信，被告2人翻異前詞
    辯稱未取得MP3云云，核屬事後卸責之詞，不足採信。故於
    上開時、地，被告取得上開財物之事實，即堪認定。
  (二)被告2人以向丁○○購買物品為由，進入臺中縣豐原市○○
    路566巷187弄8之13號丁○○住處，竊取上開財物之事實，
    業據證人即告訴人丁○○於警詢、檢察事務官及本院審理時
    證述綦詳（見警卷第12至13頁、偵查卷第15至16、25頁、本
    院卷第20至21頁）。雖證人丁○○另證稱：被告拍了伊肩膀
    1下，伊就暈暈的等語，惟證人丁○○為年逾82歲（14年12
    月20日生）之老年人，有其年籍資料在卷足憑，精神體力自
    較一般人差，故被告於竊取財物時，丁○○之精神壯況較差
    ，是否為被告所致，即堪啟疑。且本件又無其他積極證據，
    足認被告有施用催眠術或其他非法之方法，至使丁○○不能
    抗拒而取其財物，是尚難以證人丁○○此部分之證述，而認
    被告涉有其他罪行，併此敘明。
  (三)又上開汽車濃縮洗潔精等直銷商品，為詹秋蘭所銷售之商品
    ，丁○○並未參與經營，業據證人詹秋蘭於警詢（見警卷第
    14至15頁）、證人丁○○於本院審理時（見本院卷第20至21
    頁）證述在卷，互核一致。被告甲○○雖辯稱：上開商品是
    丁○○請伊幫忙出售云云，但被告甲○○對於上開直銷商品
    之售價、利潤為何，於本院審理時均供稱不知情（見本院卷
    第26頁）。衡情倘上開直銷商品係丁○○委託被告甲○○銷
    售而交付被告甲○○收受，被告豈有未詢問售價，並商談利
    潤即接受委託而成為直銷下線之理？被告甲○○既不知商品
    售價，又如何出售而不至於虧錢？丁○○與被告甲○○、乙○○既素不相識，丁○○豈能無任何擔保或收據之情形下，
    遽行信任初次見面之被告2人，任由被告2人取走價值不斐之
    上開直銷商品，足認被告2人所辯，顯與事理不符，不足採
    信。
  (四)再證人即被告2人之大女兒林芸美於本院審理時雖證稱：大
    彌勒佛及手機是丁○○拿給伊玩的云云（90年4月5日生，未
    滿16歲無庸具結）。然被告2人返還之大彌勒佛像1尊，為金
    屬材質，外觀呈黃銅色，高39公分、寬19公分等情，業經本
    院當庭勘驗在卷（見本院卷第21頁）。雖被告2人均否認其
    所返還之大彌勒佛像1尊，與證人丁○○攜帶到庭經本院勘
    驗之大彌勒佛像1尊為同1尊，然證人即被告2人之大女兒林
    芸美於本院審理時已證稱：丁○○拿給伊玩的大彌勒佛就是
    在法庭上的大彌勒佛等語（見本院卷第23頁），足認本院勘
    驗之大彌勒佛像1尊，即為被告2人取走返還丁○○之大彌勒
    佛。又經本院當庭諭知證人林芸美試行搬動大彌勒佛，惟證
    人林芸美無法抱動大彌勒佛一情，亦經本院當庭勘驗在卷（
    見本院卷第23頁）。證人林芸美既因年幼力弱而無法抱動大
    彌勒佛，證人丁○○豈有將此沈重物品交由6歲孩童林芸美
    把玩之理？證人林芸美又如何能將該大彌勒佛像1尊自行搬
    動至被告所駕駛之自小客車內？足認證人林芸美之證述與事
    實不符，核屬迴護被告之詞，不足採信。
  (五)被告甲○○、乙○○之所以將上開物品歸還，係經告訴人等
    報警處理後，經警調閱被害人楊振孟遭竊之上開行動電話序
    號之通聯紀錄，發現被告乙○○之弟林宸諒所申請之門號
    0000000000號SIM卡以該失竊之行動電話通話，並通知林宸
    諒說明後，被告2人始於96年7月4日下午1時許，將部分之物
    品歸還予被害人，亦經證人詹秋蘭、楊振孟及林宸諒於警詢
    中證述在卷，並有員警報告書附卷可參。益徵被告2人係因
    事跡敗露，始將部分竊得之物返還。另告訴人丁○○雖指述
    其失竊物品尚有醃漬物及零錢10硬幣等物，惟被告2人堅辭
    否認有竊取醃漬物及零錢10硬幣等物，且證人丁○○亦證稱
    ：是事後清點才知道哪些東西失竊等語（見本院卷第21頁）
    ，足認證人丁○○並未親見被告2人竊取醃漬物及零錢10硬
    幣等物，自難僅以證人丁○○之指述，而為被告2人不利之
    認定，是證人丁○○此部分之證述，尚難採信。公訴意旨認
    被告2人尚竊取丁○○所有之醃漬物，即有誤會，亦予敘明
    。
  (六)綜上所述，被告2人所辯均屬卸責之詞，不足採信。本案事
    證明確，被告2人共同竊盜犯行堪以認定。
二、核被告林傳福、甲○○所為，均係犯刑法第320條第1項之竊
    盜罪。其2人有犯意聯絡及行為分擔，為共同正犯。又被告
    甲○○雖為中度智障患者，有身心殘障手冊1份附卷可稽（
    見警卷第21頁），惟被告甲○○在違犯本件犯行後，對於自
    己之犯罪行為時間、地點及動機，於警詢、偵查中均能依訊
    問事項一一作答，並為自己有利之答辯，無語無倫次情形，
    即無辨識行為能力欠缺或顯著減低之情事，因此尚難據以認
    定被告於行為時確有精神耗弱之情形，應認被告於行為當時
    係屬精神正常之狀態，自無阻卻責任或減輕其刑之事由，附
    此敘明。爰審酌被告2人年輕力壯，不思以正當途徑獲取財
    物，圖以竊盜財物滿足自己之慾望，犯罪動機非良善，犯後
    否認犯行之態度，惟念被告犯罪手段平和，育有3名年幼子
    女，家中經濟狀況不佳，亦堪憐憫等一切情狀，分別量處如
    主文所示之刑，並均諭知易科罰金之折算標。再被告2人犯
    罪時間，均係於96年4月24日以前，合於中華民國九十六年
    罪犯減刑條例規定基準日之前，且無該條例規定不予減刑之
    情形，應依同條例第2條第1項第3款之規定，減其宣告刑期2
    分之1，並諭知易科罰金之折算標準。
據上論斷，應依刑事訴訟法第299條第1項前段，刑法第28條、第
320條第1項、第41條第1項前段，刑法施行法第1條之1，中華民
國九十六年罪犯減刑條例第2條第1項第3款、第7條、第9條，判
決如主文。
本案經檢察官丙○○到庭執行職務
中    華    民    國    96    年    12    月    24    日
                  刑事第十六庭  法  官  楊文廣
上正本證明與原本無異。
如不服本判決，應於收受送達後10日內向本院提出上訴書狀（應
敘述具體理由並附繕本）。
上訴書狀如未敘述理由，應於上訴期間屆滿後20日內補提理由書
於本院。
                                書記官  葉泰濃
中    華    民    國    96    年    12    月    24    日
附錄論罪科刑法條：
中華民國刑法第320條：
意圖為自己或第三人不法之所有，而竊取他人之動產者，為竊盜
罪，處五年以下有期徒刑、拘役或五百元以下罰金。
意圖為自己或第三人不法之利益，而竊佔他人之不動產者，依前
項之規定處斷。
前二項之未遂犯罰之。
